【裁判字號】    90,台上,1610
【裁判日期】    900321
【裁判案由】    違反毒品危害防制條例
【裁判全文】
最高法院刑事判決                                九十年度台上字第一六一○號
    上  訴  人  甲○○
右上訴人因違反毒品危害防制條例案件，不服台灣高等法院中華民國八十八年一月十
四日第二審判決（八十七年度上訴字第四五一八號，起訴案號：台灣台北地方法院檢
察署八十七年度偵字第一一五五二號），提起上訴，本院判決如左：
    主  文
原判決撤銷，發回台灣高等法院。
    理  由
本件原判決認定：上訴人甲○○基於營利之概括犯意，自民國八十七年三月中旬某日
起至同年六月二日止，將其意圖供販賣而連續向他人購買之安非他命，予以分裝完妥
後，先後四次，連續在台北市○○區○○街等地，販賣予黃建富，每次零點六公克至
二公克，價格新台幣（下同）二千元至五千元不等。嗣黃建富經警查獲，為誘出上訴
人，乃依警方之要求，於八十七年六月四日下午三時十分許，以電話向上訴人佯稱購
買二公克，價格五千元之安非他命，並約定於台北市○○街靠近民權大橋下交易，上
訴人遂駕駛自用小客車，攜帶毛重二公克（淨重一‧八公克）之安非他命一包，於同
日下午三時三十分許，至約定地點欲販賣予黃建富之際，見黃建富身旁尚有二名男子
（係便衣警員），起疑而立即駕車逃逸，經警追逐至撫遠街與富錦街口，予以攔檢，
當場在該車內查獲上開安非他命一包等情。因而撤銷第一審諭知上訴人無罪之判決，
改判論處上訴人以連續販賣第二級毒品罪刑。固非無見。
惟查：(一)當事人聲請調查之證據，如與本案之待證事實無重要關係者，事實審法院固
可予以駁回，毋庸為無益之調查。若於事實確有重要關係，而又非不易調查或不能調
查者，則為明瞭案情起見，自應盡調查職責，踐行調查之程序。原判決認定上訴人有
前揭犯行，係以證人即向上訴人購買安非他命之黃建富之證言，為其主要之憑據。然
依卷內資料，上訴人於警訊時即辯稱：伊係在八十七年四月中旬，始在陳志忠家中，
認識黃建富，足見黃建富所指自八十七年三月間起，即向上訴人購買安非他命之陳述
，並不實在等語（見偵查卷第十五頁背面），復於原審審理時，請求傳訊陳志忠查明
上情（見原審卷第五十三頁背面）。原審對於此項上訴人聲請調查之證據未予調查；
又未認其無調查之必要而以裁定駁回之，或於判決理由內說明無須調查之理由，難謂
無調查職責未盡及判決理由不備之違法。(二)販賣毒品罪，雖不以販入之後復行賣出為
構成要件，祇須以營利為目的將毒品販入，其犯罪即經完成，但於此情形，必須其意
圖營利而販入毒品之事實，已經明確，始足當之。本件原判決就上訴人於被查獲日（
即八十七年六月四日）準備賣出而尚未交付之第二級毒品安非他命一包（淨重一‧八
公克），究於何時何地，如何基於營利之目的而向何人販入者，並未明白認定，僅於
理由內籠統敘述該包安非他命亦係上訴人意圖營利而販入者云云，即論上訴人此部分
之行為已屬販賣既遂（見原判決第五頁第二至八行），其理由之說明並無事實之根據
，於法亦有未合。(三)毒品危害防制條例第十九條第一項關於沒收之規定，係刑法第三
十八條第一項第三款之特別規定，採義務沒收主義。是以，販賣毒品所得之財物，除
確已費失不存在者外，均應宣告沒收，不以當場搜獲扣押者為限。原判決認定上訴人
先後四次販賣第二級毒品予黃建富，每次價格二千元至五千元等情部分，如果不虛，
則上訴人販賣毒品已有所得，乃原判決就上訴人販賣所得之財物，並未說明有何不能
沒收之理由，而未依法諭知沒收，併有判決不適用法則之違誤。上訴意旨指摘原判決
不當，非無理由，應認有撤銷發回之原因。
據上論結，應依刑事訴訟法第三百九十七條、第四百零一條，判決如主文。
中      華      民      國     九十     年      三      月    二十一    日
                              最高法院刑事第十二庭
                                  審判長法官  林  增  福
                                        法官  邵  燕  玲
                                        法官  吳  昆  仁
                                        法官  陳  世  雄
                                        法官  惠  光  霞
      右正本證明與原本無異
                                              書  記  官
中      華      民      國     九十     年      三      月    二十三    日


司法院資訊處製作；財團法人民間司法改革基金會備份。
